---
title: "Statistiques descriptives"
author: "Aurélie Fréchet"
date: "2023-11-26"
output: html_document
---

```{r setup, include=FALSE}
library(dplyr)
library(ggplot2)
options(digits = 4)
data_arbres <- readRDS("../../data/arbres_rennes_identifies.RDS")
```


# Données réelles

## Préparation des données

En amont de l'étude, le choix est fait de ne conserver uniquement les arbres dont la fréquence du genre est supérieure à 30 individus dans la base de données et dont la hauteur, la circonférence et l'âge sont renseignés. Ainsi nous obtenons un échantillon de 10225 arbres pour une variété de 35 genres.

```{r preparation, include=FALSE}
# Creation de la variable age
data_arbres$age <- lubridate::year(Sys.Date()) - data_arbres$date_plant

# Retire les données manquantes
data_arbres2 <- data_arbres[, c("genre", "hauteur", "circonference", "age")]
nrow(data_arbres2)
data_arbres2 <- na.omit(data_arbres2)
nrow(data_arbres2)

# Concerve les arbres ayant plus de 30 individus

freq_arbres <- sort(table(data_arbres2$genre), decreasing = T)
freq_arbres
freq_arbres30 <- names(freq_arbres)[freq_arbres >= 30]
length(freq_arbres30)

```


## Statistiques univariées

### Taille

```{r taille_reelle}
summary(data_arbres$hauteur)
ggplot(data_arbres, aes(hauteur)) +     # Histogram with logarithmic axis
  geom_histogram(bins = 50) 

```

### Circonférence

```{r circonference_reel}
summary(data_arbres$circonference)
ggplot(data_arbres, aes(circonference)) +     
  geom_histogram(bins = 50) 
```

### Age

L'âge de l'arbre est déterminé par rapport à la date de plantation, il ne s'agit donc pas d'un age exact.

```{r age_reel}
ggplot(data_arbres, aes(age)) +     
  geom_histogram(bins = 50) 
```

### Genre

```{r}
ggplot(data_arbres, aes(genre)) +
      geom_bar()
```



## Relations entre les variables

### Corrélation entre les variables numériques

```{r correlation}
data_num <- data_arbres[, c("hauteur", "circonference", "age")]
nrow(data_num)
data_num <- na.omit(data_num)
nrow(data_num)
cor(data_num) %>% round(4) 

```
Sur les 10 000 arbres dont les informations sur l'âge, la circonférence et la hauteur sont renseignés, seuls la circonférence et la hauteur ont une corrélation linéaire.

```{r age_circonference}

ggplot(data_arbres, aes(x = age, y = circonference)) +     
  geom_point() 
```

#### Taille : un problème d'échelle ?

Testons à nouveau la corrélation avec une transformation logarithmique de la taille

```{r correlation}
data_num$taille_log <- log(data_num$hauteur, base = 10)
cor(data_num) %>% round(4) 
```

La corrélation est plus forte mais n'est toujours pas suffisante pour l'intégrer dans un modèle.


```{r age_taille}

ggplot(data_arbres, aes(x = age, y = hauteur)) +     
  geom_point() +
  scale_y_log10()
```
### Croisement avec genre de l'arbre


```{r boxplot_genre, fig.width=10,fig.height=16}
genre_age <- ggplot(data_arbres2, aes(genre, age)) +
      geom_violin() + 
  coord_flip()

genre_taille <- ggplot(data_arbres2, aes(genre, hauteur)) +
      geom_violin() + 
  coord_flip()

genre_circ <- ggplot(data_arbres2, aes(genre, circonference)) +
      geom_violin() + 
  coord_flip()

genre_age
genre_taille
genre_circ
```

Il apparaît visuellement un impact du genre de l'arbre sur les trois variables numériques. 

### ANOVA

#### Prérequis avant d'utiliser le modèle

1. Les données sont indépendantes et identiquement distribuées  : 
Difficile à évaluer, certains arbres de la même espèce peuvent avoir été plantés au même moment. Information non vériable, supposée vraie pour l'étude

2. La distribution de la variable d'analyse est normale pour chaque facteur de la variable explicative : La raison pour laquelle nous n'avons conservé que les genres d'arbres pour lesquels il y avait plus de 30 individus, afin d'appliquer le théorème central limite.

```{r test_normalite}
data_arbres2 %>% 
  group_by(genre) %>% 
summarize(normal_t = shapiro.test(hauteur)$p.value > 0.05,
          normal_c = shapiro.test(circonference)$p.value > 0.05,
          normal_a = shapiro.test(age)$p.value > 0.05)

```

L'hypothèse de normalité et rejetée pour chacun des genres des arbres sur nos trois variables quantitatives.

3. La variance est identique pour chacun des facteurs de la variable explicative :
```{r test_variance}

bartlett.test(hauteur ~ genre, data = data_arbres2)
bartlett.test(circonference ~ genre, data = data_arbres2)
bartlett.test(age ~ genre, data = data_arbres2)
```

Les p-values des tests de Barlett indique que l'on rejette l'hypothèse de l'homogéité des variances.






```{r anova}

aov <- oneway.test(hauteur ~ genre, data = data_arbres2)
aov

lm(age ~ hauteur + circonference + hauteur:circonference, data = data_arbres2)
```




